臺灣臺北地方法院交通法庭裁定　 　　　 96年度交聲字第532號
原處分機關　臺北市交通事件裁決所
異議人　即
受 處 分人　甲○○
上列異議人即受處分人因違反道路交通管理處罰條例案件，對於
臺北市交通事件裁決所於中華民國九十六年四月二十三日所為之
處分（原處分案號：北市裁二字第裁二二－Ｐ00000000
號）聲明異議，本院裁定如下：
        主  文
原處分撤銷。
甲○○不罰。
        理  由
一、按法院受理交通事件，準用刑事訴訟法之規定，道路交通管
    理處罰條例第八十九條前段定有明文。是最高法院七十六年
    台上字第四九八六號判例「認定犯罪事實所憑之證據，雖不
    以直接證據為限，間接證據亦包括在內。然而無論直接證據
    或間接證據，其得為訴訟上之證明者，須於通常一般之人均
    不致有所懷疑，而得確信其為真實之程度者，始得據為有罪
    之認定。倘其證明尚未達到此一程度，而有合理之懷疑存在
    ，而無從使事實審法院得有罪之確信時，即應由法院為諭知
    被告無罪之判決」所揭示刑事訴訟法上法院認定事實之最重
    要原則（認定被告有罪，就該有罪事實不能有任何之合理懷
    疑存在原則），於法院審理行為人違反道路交通管理處罰條
    例案件時，當有其適用。易言之，法院於審理行為人違反道
    路交通管理處罰條例案件，當踐行完畢調查證據程序後，為
    事實之認定時，如就原處分機關所認定之行為人違規事實仍
    有合理之訴訟上懷疑，而無法百分之百確信行為人確有該當
    於道路交通管理處罰條例各該處罰條文之構成要件事實時，
    此際即應依訴訟上之待證事實「倘有懷疑，則從被告之利益
    作解釋」之證據法則，作對行為人有利之認定。
二、本件原處分機關認異議人即受處分人甲○○於民國九十六年
    二月四日下午二時五十六分許，駕駛車牌號碼五Ａ－九０八
    一號自用小客車，行經花蓮縣鳳林鎮○○路○段與信義路口
    處時，明知交通號誌已轉為禁止通行之紅燈，竟仍貿然闖紅
    燈，為花蓮縣警察局鳳林分局鳳林派出所警員馬仁信發現當
    場攔停，以異議人有違反道路交通管理處罰條例第五十三條
    第一項及第六十條第一項第三款之行為掣單舉發，並指定應
    到案日期為九十六年二月十九日。嗣異議人於應到案期日前
    提出申訴，故原處分機關乃以異議人有闖紅燈之違規行為，
    即依道路交通管理處罰條例第五十三條第一項、第六十條第
    一項三款，及違反道路交通管理事件統一裁罰基準表之規定
    ，於九十六年四月二十三日以北市裁二字第裁二二－Ｐ00
    000000號裁決書裁處新臺幣二千七百元，並記違規點
    數三點。
三、異議人即受處分人異議要旨為：伊於前揭時地駕車行經花蓮
    縣鳳林鎮○○路○段與信義路口處時，依綠燈號誌及路口指
    標，由中正路一段左轉信義路，伊通過路口時，交通號誌確
    實為綠燈，該路口也無禁止左轉之號誌，伊並非當地人，不
    知為何不能左轉，員警舉發當時告知伊應直行中正路一段然
    後再迴轉才合法，從未提及伊有闖紅燈之行為，伊不知為何
    被取締，況且九十六年一月十日各家媒體報導該路段交通工
    程設計有問題，容易淪為執法陷阱，使用路人無所適從，伊
    認為行政機關應先就交通標誌、標線之設置妥適與否先行檢
    討，不能因標示不明即任意舉發伊有闖紅燈之行為等語。經
    查：
（一）異議人甲○○於九十六年二月四日下午二時五十六分許，
      駕駛車牌號碼五Ａ－九０八一號自用小客車，在花蓮縣鳳
      林鎮○○路○段與信義路口處時，因闖紅燈之行為遭花蓮
      縣警察局鳳林分局鳳林派出所警員馬仁信發現當場攔停，
      以異議人有違反道路交通管理處罰條例第五十三條第一項
      及第六十條第一項第三款之行為掣單舉發，此有舉發違反
      道路交通管理事件通知單影本一紙存卷可稽。
（二）本院於審理中原擬傳喚證人即本件掣單員警馬仁信到庭作
      證，惟證人馬仁信因已離職，故該所指由花蓮縣警察局鳳
      林分局鳳林派出所員警陳致廷到庭。證人陳致廷於本院審
      理中固證稱：當時馬仁信是以號誌來舉發，中正路一段直
      行應該是信義路，異議人是北上車道，那裡沒有禁止左轉
      的號誌，也沒有禁止迴轉的指示標誌，如果要從中正路到
      信義路，應該繼續往前走再迴轉，不應該直接左轉，在路
      口左轉會影響交通安全，渠出庭前問過馬仁信，他說是因
      為異議人闖紅燈才舉發，並非因為左轉而舉發等語（見本
      院九十六年七月二日訊問筆錄）。惟異議人於本院審理中
      提出九十六年一月十日聯合報網路新聞及九十六年一月十
      日聯合報網路新聞各二件證明本件舉發違規路段即花蓮縣
      鳳林鎮○○路○段與信義路口之交通工程設計有缺失，極
      易遭員警舉發闖紅燈等情，有上開剪報共四件存卷可參。
      異議人並於本院審理中陳稱：伊並未闖紅燈，員警從頭到
      尾只有告訴伊不能這樣直接左轉，應該到前方再迴轉，並
      沒有提到闖紅燈之情形，也沒有證據證明伊當時闖紅燈等
      語（見本院九十六年七月二日訊問筆錄）。則本件異議人
      已提出剪報四件具體指出舉發違規地點之交通工程設計有
      疑慮，而證人馬仁信復未到庭證明係舉發異議人究竟係因
      違規左轉或闖紅燈之行為而遭舉發，揆諸前揭說明，自應
      對異議人做有利之認定。從而，本件既無法證明異議人確
      有闖紅燈之違規行為，且舉發地點交通工程設計據媒體報
      導恐有不當之疑慮，舉發機關及原處分機關未審及此，遽
      以裁罰，尚有未洽。故本件異議為有理由，自應由本院將
      原處分撤銷，改諭知異議人不罰，以資適法。
四、據上論斷，應依道路交通案件處理辦法第二十條前段，裁定
    如主文。
中　　華　　民　　國　　96　　年　　7　　月　　11 　　日
                         交通法庭 法  官 郭顏毓
上正本證明與原本無異。
如不服本裁定，應於裁定送達後5日內向本院提出抗告狀。
中　　華　　民　　國　　96　　年　　7 　　月　　12　　日
                                  書記官 潘文賢
